臺灣屏東地方法院刑事判決　　　　　　　　　　　　　九十二年度易字第六五號
　　公　訴　人　臺灣屏東地方法院檢察署檢察官
　　被　　　告　戊○○
右列被告因贓物案件，經檢察官聲請簡易判決處刑（九十二年度偵字第三七０二號）
，本院改依通常程序判決如左：
    主  文
戊○○無罪。
    理  由
一、本件公訴意旨略以：被告戊○○明知綽號「春生」之人，委託其代為尋找買主之
    日車牌發動機一部（引擎號碼ＥＬ00000000號），係來路不明之贓物（
    該部發電機係被害人丁○○於民國九十年十月二十九日於彰化市遭竊），竟於九
    十一年三月某日居中引介不知情之統新工程公司工頭庚○○，並帶領庚○○之工
    人甲○○（業經臺灣屏東地方法院檢察署為不起訴處分確定），前往屏東縣新園
    鄉某處以新台幣十萬元之價款向綽號「春生」之人購買該部發電機，因認被告戊○○涉犯刑法第三百四十九條第二項罪嫌等語。
二、按犯罪事實應依證據認定之，無證據不得推定其犯罪事實；不能證明被告犯罪者
    ，應諭知無罪之判決，刑事訴訟法第一百五十四條、第三百零一條第一項分別定
    有明文。又刑事訴訟法上所謂認定犯罪事實之證據，係指足以認定被告確有犯罪
    行為之積極證據而言，如未能發現有相當證據或證據不足以證明，自不能以推測
    或擬制之方法以為裁判基礎，又認定不利於被告之事實，需依積極證據，苟積極
    證據不足為不利被告之認定時，即應為有利於被告之認定，更不必有何有利之證
    據，最高法院二十九年上字第三一○五號、四十年台上字第八六號及三十年上字
    第八一六號判例可資參照。
三、本件公訴人認被告涉有前揭牙保贓物犯行，無非係以證人庚○○、甲○○均證稱
    上開發電機是透過被告介紹所購買，而被告卻無法舉證賣主資料以供查考，顯與
    一般經驗法則有違等，為其論據。訊據被告戊○○堅詞否認有何牙保贓物之犯行
    ，辯稱：之前因購買小型農業機具而認識乙○○，當時乙○○自稱「丙○○」，
    嗣後即常向乙○○購買小型農具轉賣其他農民以賺取差價，當庚○○來詢問有無
    中古發電機可買時，才將乙○○介紹給庚○○，由他們自己聯絡買賣事宜，並不
    知道那台發電機是贓物等語。經查：
  (一)前開如事實欄所示之發電機一台，係被害人丁○○所有，於九十年十月二十九日
    零時許，在彰化縣彰化市○○路○段五二號失竊，嗣由庚○○購得並持以使用，
    後因出現故障，於九十一年三月二十八日恰交由丁○○拆裝修理，始由丁○○經
    由引擎號碼發覺該台發電機為其失竊物等情，業據告訴人丁○○於警詢及偵查中
    指訴綦詳，且有贓物認領保管收據、發電機出租卡各一紙及照片八幀附卷可稽，
    則該中古發電機確屬贓物，應屬無疑。
  (二)按刑法第三十四章關於贓物犯之規定，係針對行為人故意收受、搬運、寄藏、故
    買或牙保贓物，而助成他人財產犯罪目的之惡行予以處罰，並非藉此課以一般人
    民協助追贓之責；故贓物罪責之成立與否，實取決於能否積極證明行為人有此犯
    罪之故意，亦即對該物品為贓物是否有所認識；況刑事被告依法本不負自證無罪
    之義務，苟有足資證明被告牙保贓物之積極事證，雖被告確能交代贓物來源，於
    所成立之罪名仍不生影響；反之，若不能確認其果有此項犯意，即不得僅以被告
    無法供出出賣人之名籍、聯絡方式，即遽認被告具有牙保贓物之犯意。則就本案
    而言，是否能論以牙保贓物之罪名，判斷標準仍在於被告就該牙保之發電機係贓
    物，是否有所認識。
  (三)被告戊○○原先辯稱出售系爭發電機之「丙○○」者，經公訴人舉證實為以在路
    旁擺攤販售中古機具維生之乙○○，而證人乙○○於本院證稱「被告問我有沒有
    這種大型的發電機，我沒有，我就介紹被告去向一個姓謝的人購買，那個姓謝的
    住在台中大里，姓謝的將發電機載來屏東我家，我再跟被告說要去哪裡交貨，被
    告跟我說是別人要買發電機」等語（見本院卷第一七八至一八二頁），參照證人
    庚○○證稱「我有因需使用發電機，戊○○有在修理發電機，我就請他幫我找，
    後來他有找到，帶我們去看，第一次去看沒有買，後來第二次才帶錢去買，我是
    請我弟媳婦己○○與甲○○一起開車去載，購買的價錢是透過戊○○跟他朋友講
    ，之後我將錢交給甲○○，去看貨時，發電機是放在一間工廠裡，該工廠是製作
    鐵門之類的產品」等語（見本院卷第六七至六九頁），另證人甲○○、己○○亦
    分別證稱「該台發電機是我老闆庚○○向戊○○買的，是我與己○○去載，並將
    錢交給鐵工廠的老闆，己○○開車，對方用吊車將發電機吊到我的車上，去載運
    發電機的地方是一家鐵工廠」等語（見本院卷第六一至六三頁）、「該台發電機
    是我與甲○○二個人開一台工程車去載運，戊○○開另一台車，去載運的地點是
    戊○○帶路我才知道的，發電機是放在一間工廠裡，戊○○也有一起去載」等語
    （見本院卷第六五至六七頁），則被告係基於證人庚○○之委託，始向證人乙○○詢問發電機之事，而該發電機是由證人乙○○所提供，並於瑞益鐵工廠交付予
    證人甲○○、己○○等情，應堪認定，既然系爭發電機並非乙○○委託被告代為
    兜售，亦即被告並非針對特定發電機為牙保，而是被動的要求證人乙○○提供發
    電機買賣之機會，則在此情況下，被告能否對於證人乙○○所提供之發電機是贓
    物有所認識，不無可疑。
  (四)況發電機此種大型機具之買賣不若車輛有執照及監理機關之紀錄可供查證，其外
    觀又多大同小異，除引擎號碼外，難以由外觀直接判斷是否為他人失竊之贓物，
    證人即告訴人丁○○亦證稱「一般人沒有辦法判斷該發電機是失竊物品」等語（
    見本院卷第五九頁）。公訴人雖另以「被告無法舉證賣主身份以供查考，且其所
    辯賣主之聯絡電話，經查亦屬空號，顯然無法交代發電機來源」為論據，然被告
    於本院審理中業已提供證人乙○○之地址，證人乙○○亦證稱被告販售予證人庚○○之發電機為伊所提供等語，已如前述，對於為何不於檢察官偵查時即提供乙○○之資料以供檢察官偵查一節，被告辯稱「因乙○○一再要求要我將事情扛下
    來」等語，衡情實屬可能，是被告辯稱其不知該台發電機為贓物等語，尚與常情
    無悖而值採信。
四、綜上所述，本院調查所得之證據顯不足以認為被告於右揭時、地居間仲介上開發
    電機時，主觀上已有贓物之認識，自難遽論以牙保贓物之犯行，其犯罪既然無法
    證明，揆諸首揭法條及判例意旨，應為被告無罪之諭知。
據上論斷，應依刑事訴訟法第四百五十二條、第三百零一條第一項，判決如主文。
本案經檢察官蔡榮龍到庭執行職務。
中　　　華　　　民　　　國　　九十三　　年　　　三　　　月　　二十四　　日
                             臺灣屏東地方法院刑事第四庭
                                 審判長法  官簡志瑩
                                       法  官王以齊
                                       法  官陳姵君
右正本證明與原本無異。
如不服本判決應於收受本判決送達後十日內向本院提出上訴書狀，其未敘述上訴理由
者，並得於提起上訴後十日內向本院補提理由書狀（均須按他造當事人之人數附繕本
 ）「切勿逕送上級法院」
                           書記官　 許倬維
中　　　華　　　民　　　國　　九十三　　年　　　二　　　月　　二十四　　日
得上訴。
